臺灣高等法院交通事件裁定　　　　　　　　　　　　九十二年度交抗字第九一六號
　　抗　告　人
　　即受處分人　甲○○
右抗告人因違反道路交通管理處罰條例案件，不服台灣板橋地方法院中華民國九十二
年八月十三日裁定（九十二年度交聲字第一○七一號；原處分案號：板監違字第裁四
一｜Ｚ00000000號），提起抗告，本院裁定如左：
    主  文
抗告駁回。
    理  由
一、按「汽車駕駛人，駕駛執照吊扣期間駕車者，處新臺幣（以下同）六千元以上一
    萬二千元以下罰鍰，並當場禁止其駕駛及扣留其車輛牌照」、「第一項第五款、
    第六款之駕駛執照，均應扣繳之；第七款並吊銷其駕駛執照」，又「汽車駕駛人
    ，曾依本條例其他各條規定吊銷駕駛執照者，一年內不得考領駕駛執照」道路交
    通管理處罰條例第二十一條第一項第七款、第四項、第六十七條第三項分別定有
    明文。
二、原裁定略以：內政部警政署國道公路警察局第六隊執勤員警於民國九十二年四月
    十五日下午二時○六分許，在國道三號高速公路北向三十一公里處，查獲本件異
    議人甲○○駕駛車牌號碼ＨＸ｜九二四一號自用小客車，有違反道路交通管理處
    罰條例第二十一條第一項第七款「駕照吊扣期間駕駛自小客」之事實，遂以舉發
    通知單逕行舉發。異議人雖稱伊並非故意行駛云云，然查異議人確有於駕照吊扣
    期間駕駛自小客車之事實，業據其自承在卷，其既不能舉證證明自己無過失，即
    應受罰，異議人所辯，尚無足採。原處分機關裁處罰鍰新臺幣九千元、並吊銷其
    駕駛執照，一年內禁考之裁量亦甚妥適。從而，依前開說明，原處分機關據以依
    法處分，核無違誤，本件異議為無理由，應予駁回等語。
三、抗告意旨雖稱伊被查扣駕照時間為九十二年四月十五日下午一時二十八分，而本
    件被查獲駕駛之時間為同日下午二時○六分許，二者相隔不到四十分鐘，抗告人
    並非故意違規云云。然查行政罰因以行政義務之違反，為其可罰性之依據，而於
    責任要件上無刑事制裁法以處罰故意犯為原則、處罰過失犯為例外理論之適用，
    亦未設類似刑法關於過失犯之處罰，以法律有明文規者為限之法文，惟此非謂行
    政罰不以有責性為主觀要件，蓋其處罰仍帶有對於違反行政義務之不法行為加以
    非難、制裁之內涵，自以行為人之行為出於故意或過失為必要；但應受行政罰之
    行為，僅須違反禁止規定或作為義務，而不以發生損害或危險為其要件者，推定
    為有過失，於行為人不能舉證證明自己無過失時，即應受處罰，此觀諸司法院大
    法官會議釋字第二七五號解釋文內即明。本件抗告人既係於九十二年四月十五日
    下午一時二十八分即被裁處吊扣駕駛執照三個月，有交通部公路總局台北區監理
    所駕駛執照吊扣執行單附卷為證，並為抗告人所不爭，則自斯時起三個月內均不
    得有駕駛車輛行為，其既係在吊扣期間仍有駕車行為，即已違反道路交通管理處
    罰條例第二十一條第一項第七款之規定，而不論其相隔時間多久，揆諸首開說明
    ，行為人不能舉證證明自己無過失時，即應受處罰。是本件抗告人所辯，尚無足
    採信。原處分機關依首揭規定，以板監違字第裁四一｜Ｚ00000000號裁
    決書據以裁處罰鍰九千元、並吊銷其駕駛執照，一年內禁考之裁量並無不妥。原
    裁定因認聲明異議無理由應予駁回，自無不合，抗告人前揭抗告意旨，仍執前詞
    ，指摘原裁定不當，其抗告為無理由，應予駁回。
中　　　華　　　民　　　國　　九十三　　年　　　二　　　月　　 十七 　　日
                              台灣高等法院交通法庭
                                  審判長法  官  陳　正　雄
                                        法  官  許　宗　和
                                        法  官  許　錦　印
右正本證明與原本無異。
不得再抗告。
                                        書記官  楊　妙　恩
中　　　華　　　民　　　國　　九十三　　年　　　二　　　月　　 十九 　　日
